臺灣臺北地方法院刑事判決　　　　　　　　　　　　　九十一年度易字第三六六號
　　公　訴　人　臺灣臺北地方法院檢察署檢察官
　　被　　　告　甲○○
右列被告因偽造文書案件，經檢察官聲請以簡易判決處刑（九十一年度偵字第二六三
二號），本院認不宜逕以簡易判決處刑，改依通常程序審理，判決如左：
    主  文
甲○○連續行使變造國民身分證，足以生損害於公眾及他人，處有期徒刑伍月，如易
科罰金，以參佰元折算壹日。扣案李松寶國民身分證上變造換貼之「甲○○」照片壹
張沒收。
    事  實
一、甲○○前於民國八十三年間因殺人未遂案件，經臺灣高等法院於八十四年五月三
    十一日以八十四年度上更一字第三三九號撤銷原判決，改判處有期徒刑五年五月
    ，嗣經最高法院於八十四年九月十三日以八十四年度台上字第四五五九號駁回上
    訴確定，於八十六年六月五日因縮刑假釋出監（假釋後經撤銷，尚不構成累犯）
    。於八十七年間，因另犯恐嚇罪，經臺灣板橋地方法院於八十七年九月二十九日
    以八十七年度易字第一三八二號判處有期徒刑四月，並經臺灣高等法院於八十八
    年三月三十日以八十八年度上易字第七一一號駁回上訴確定，拒不到案執行，而
    遭臺灣板橋地方法院檢察署通緝在案，有意購買他人名義之身分證以逃避執行並
    躲避追緝，乃透過跳蚤雜誌刊載之電話，與真實姓名年籍資料不詳綽號「阿財」
    之成年男子取得聯絡，並與該名綽號「阿財」之男子約定以新台幣（下同）一萬
    五千元之代價，而共同基於變造特種文書之犯意聯絡，由甲○○於八十八年三月
    三十日後之某日，在台北市○○路、中華路口（聲請書誤載為郵寄至不詳郵政信
    箱）將其自己之相片二張交給「阿財」持至不詳地點將甲○○之相片換貼於李松
    寶遺失之身分證（該身分證係李松寶於八十七年四月二十五在台北縣板橋市遺失
    ，聲請書誤載為八十七年底遺失）而變造之，足以生損害於李松寶及戶政機關對
    於戶政資料管理之正確性。一週後甲○○依約在台北市○○路、成都路口（聲請
    書誤載為台北市○○○路、南京東路口）向「阿財」取得貼有其照片之李松寶身
    分證後，即基於行使變造特種文書之概括犯意，將之留在身上以備查察身分之需
    ，並先後於八十九年年中及九十年年八月某日，在台北市○○○路、南京東路口
    及不詳地點遇臨檢時，向員警出示上開李松寶名義之身分證而為行使，以躲避通
    緝；迨至九十一年二月二日凌晨零時五十分許，因在臺北市○○路○段一五四巷
    口復遇警盤檢，甲○○食髓知味乃又出示前開李松寶之身分證供警盤查，足以生
    損害於李松寶、戶政機關對於戶政資料管理之正確性。惟因警當場識破其身份並
    查悉為通緝犯而加以逮捕，並扣得前開貼有甲○○照片一張之李松寶之身分證一
    張。
二、案經臺北市政府警察局文山第二分局報請臺灣臺北地方法院檢察署檢察官聲請簡
    易判決處刑。
    理  由
一、右揭犯罪事實，業據被告甲○○於偵查及本院審理坦承：「（問：在九十一年二
    月十二日被查獲時，是否使用變造的李松寶身分證接受盤查？）有。（問：何時
    ‧‧使用變造身分證？）員警上前盤查，我出示變造身分證，即被員警發現。（
    問：是否你變造李松寶身分證？）不是，我是看跳蚤雜誌上的廣告，以一萬五千
    元代價，在八十七、八十八年間購買。我是把自己的照片交給對方變造」、「（
    問：為何使用李松寶之身分證？）我因另犯妨害自由罪被判四個月，而殺人未遂
    尚有殘刑，會被撤銷假釋，為了躲避通緝才購買身分證使用。‧‧‧我在台北市
    ○○路、成都路口交二張我的照片給阿財，他約四十多歲男子，同時給他五千元
    。（問：何時拿到貼你照片之李松寶身分證？）約一個禮拜左右拿到身分證，當
    天在給阿財本人一萬元，地點也在中華路、成都路口。（問：李松寶證稱他的身
    分證於八十七年底於板橋市遺失，與你所稱時間不符有何意見？）時間經過較久
    ，我沒辦法記得很清楚，應該是八十八年三月份，我拿到身分證後一直帶在自己
    身上準備應付臨檢躲避通緝，之前用過二次應付臨檢沒有被發現，距離我最後一
    次被查到約半年時間是第二次，第一次應該是在八十九年年中」、「‧‧‧我之
    前第一次被臨檢在林森北路、南京東路口時，第二次在台北市但不記得確實地點
    」等語不諱（見偵查卷第二十二頁反面、本院九十一年四月三日訊問筆錄、九十
    一年四月二十四日審判筆錄）。而扣案貼有被告照片之李松寶名義身分證一張，
    係李松寶於八十七年四月二十五日在台北縣遺失後由台北縣板橋市第一戶政事務
    補發一節，有卷附台北縣板橋市第一戶政事務所九十一年四月十二日北縣板一戶
    字第○九一○○○四三五四號函及身分證補發申請書各一紙可稽，且經證人李松
    寶於警訊中檢視前揭身分證後證述該身分證確係其在台北縣板橋市所遺失之身分
    證無訛（見偵查卷第八頁反面、第九頁正面）。本件事證明確，被告上開犯行堪
    以認定，應予依法論科。
二、被告委請真實姓名年籍資料不詳綽號「阿財」之成年男子換貼照片於李松寶身分
    證上之行為，足令他人誤認被告即係李松寶本人，顯有令李松寶受不利益之虞且
    妨害戶政機關對於戶政資料管理之正確性。是核被告委由真實姓名年籍資料不詳
    綽號「阿財」之成年男子，將其相片換貼於「李松寶」國民身分證後持以向員警
    出示行使之所為，係犯刑法第二百十六條、第二百十二條行使變造特種文書罪。
    被告與「阿財」間，就換貼相片變造國民身分證之犯行，有犯意聯絡及行為分擔
    ，皆為共同正犯。被告變造國民身分證後復持以行使，變造之低度行為應為行使
    之高度行為所吸收，不另論罪。又被告先後三次行使變造之國民身分證，時間雖
    非甚為緊接，然被告行使之目的同一、手段相同，觸犯構成要件相同之罪名，顯
    係基於初始同一犯罪計劃下之概括犯意反覆為之，應依連續犯之規定論以一罪，
    並依法加重其刑。公訴人雖未就被告於八十九年年中及九十年八月間某日行使變
    造身分證之二次犯行提起公訴，然此與被告於九十一年二月二日行使之犯行，有
    連續犯之裁判上一罪關係，為起訴效力所及，自應由本院併予審理。爰審酌被告
    前有如事實欄所述之前科，有臺灣高等法院被告全國前案紀錄表及臺灣高等法院
    檢察署刑案紀錄簡覆表可參，足認其素行非佳，暨其為躲避執行而變造及行使上
    開李松寶身分證之犯罪動機、目的、次數，及其智識程度、生活狀況、犯罪所生
    之危害程度、犯後坦承犯行等一切情狀，本院認公訴人具體求處有期徒刑五月，
    堪稱允當，爰量處如主文所示之刑，並諭知易科罰金之折算標準，以示懲儆。扣
    案李松寶國民身分證上變造換貼之「甲○○」照片一張，係被告所有供犯罪所用
    之物，併依刑法第三十八條第一項第二款規定沒收。
三、本件雖經檢察官聲請以簡易判決處刑，然查有刑事訴訟法第四百五十一條之一第
    四項但書第二款所定不宜以簡易判決處刑之情形，而由本院依刑事訴訟法第四百
    五十二條規定，改以通常審判程序審理，附此敘明。
據上論斷，應依刑事訴訟法第四百五十二條、第二百九十九條第一項前段，刑法第二
百十六條、第二百十二條、第四十一條第一項前段、第三十八條第一項第二款，罰金
罰鍰提高標準條例第一條前段、第二條，判決如主文。
本案經檢察官劉承武到庭執行職務
中    華    民    國      九十一    年      四      月      二十五      日
                                    臺灣臺北地方法院刑事第六庭
                                        法  官  吳  秋  宏
右正本證明與原本無異。
如不服本判決，應於判決送達後十日內，向本院提出上訴狀。
                                        書記官  林  碧  華
中    華    民    國      九十一    年     四      月      二十五      日
附錄本案論罪科刑法條全文：
刑法第二百十六條、第二百十二條
刑法第二百十六條
行使第二百十條至第二百十五條之文書者，依偽造、變造文書或登載不實事項或使登
載不實事項之規定處斷。
刑法第二百十二條
偽造、變造護照、旅券、免許證、特許證及關於品行、能力、服務或其他相類之證書
、介紹書，足以生損害於公眾或他人者，處一年以下有期徒刑、拘役或三百元以下罰
金。
